【裁判字號】    97,易,3294
【裁判日期】    971209
【裁判案由】    毒品危害防制條例
【裁判全文】
臺灣臺北地方法院刑事判決              97年度易字第3294號
公  訴  人  臺灣臺北地方法院檢察署檢察官
被      告  甲○○
                    （另案在臺灣臺北監獄執行中）
上列被告因違反毒品危害防制條例案件，經檢察官提起公訴（九
十七年度毒偵字第三一九六○號），嗣於本院準備程序進行中，
被告就被訴事實為有罪之陳述，經本院裁定進行簡式審判程序，
本院判決如下：
    主    文
甲○○施用第二級毒品，累犯，處有期徒刑陸月，如易科罰金，
以新臺幣壹仟元折算壹日。
    犯罪事實
一、甲○○前於民國八十七年間因施用第二級毒品案件，經本院
    依臺灣臺北地方法院檢察署檢察官之聲請，於八十七年九月
    九日以八十七年度毒聲字第九一六號裁定送勒戒處所觀察、
    勒戒後，於八十七年九月十日入臺灣臺北看守所附設勒戒處
    所觀察、勒戒，因無繼續施用毒品之傾向，於八十七年十月
    一日釋放出所，並經臺灣臺北地方法院檢察署檢察官於同日
    以八十七年度偵字第一八九九三號為不起訴處分確定在案。
    次於八十八年間因施用第二級毒品案件，經本院依臺灣臺北
    地方法院檢察署檢察官之聲請，於八十八年六月五日以八十
    八年度毒聲字第一三七七號裁定送勒戒處所觀察、勒戒，甲
    ○○不服提起抗告，經臺灣高等法院於八十八年七月六日以
    八十八年度毒抗字第四四六號裁定駁回抗告確定，於八十八
    年八月十八日入臺灣臺北看守所附設勒戒處所觀察、勒戒，
    因無繼續施用毒品之傾向，於八十八年九月一日釋放出所，
    並經臺灣臺北地方法院檢察署檢察官於八十八年八月三十一
    日以八十八年度偵字第四七八二號為不起訴處分確定在案。
    復於八十九年間因施用第二級毒品案件，經本院依臺灣臺北
    地方法院檢察署檢察官之聲請，於八十九年一月二十四日以
    八十九年度毒聲字第二二三號裁定令入戒治處所施以強制戒
    治一年，於八十九年二月一日入臺灣臺北戒治所戒治施以強
    制戒治，嗣因經評估認無繼續強制戒治之必要，經本院依臺
    灣臺北地方法院檢察署檢察官之聲請，於八十九年七月十一
    日以八十九年度毒聲字第一五八五號裁定停止戒治，所餘戒
    治期間交付保護管束，而於八十九年八月八日因停止戒治出
    所，保護管束於九十年一月二十日期滿，強制戒治視為執行
    完畢，並經本院於八十九年四月十九日以八十九年度北簡字
    第九四五號判決判處有期徒刑四月，於八十九年六月八日確
    定，於九十年二月六日因易科罰金執行完畢。又於九十年間
    因施用第二級毒品案件，經本院依臺灣臺北地方法院檢察署
    檢察官之聲請，於九十年十二月十二日以九十年度毒聲字第
    二六六八號裁定令入戒治處所施以強制戒治一年，甲○○不
    服提起抗告，經臺灣高等法院於九十一年一月四日以九十一
    年度毒抗字第二號裁定駁回抗告確定，於九十一年五月十七
    日入臺灣臺北戒治所戒治施以強制戒治，嗣因經評估認無繼
    續強制戒治之必要，經本院依臺灣臺北地方法院檢察署檢察
    官之聲請，於九十二年一月十四日以九十二年度毒聲字第七
    九號裁定停止戒治，所餘戒治期間交付保護管束，而於九十
    二年一月二十九日因停止戒治出所，保護管束於九十二年五
    月九日期滿，強制戒治視為執行完畢，並經本院於九十年十
    二月十九日以九十年度簡字第四二二六號判決判處有期徒刑
    六月，於九十一年一月十四日確定，於九十二年五月八日因
    易科罰金執行完畢。並於九十三年間因施用第二級毒品案件
    ，經本院於九十三年十二月六日以九十三年度易字第一○九
    四號判決判處有期徒刑八月，於九十三年十二月二十日確定
    ，於九十四年十二月十四日因縮短刑期執行完畢。詎猶不知
    悔改，明知甲基安非他命為毒品危害防制條例第二條第二項
    第二款所定之第二級毒品，不得施用，竟基於施用第二級毒
    品甲基安非他命之犯意，於九十七年八月二十二日為警採尿
    時回溯九十六小時內之某日時（不包含為警查獲後至採尿前
    之期間），在其位在臺北市松山區○○○路○段三七七號三
    樓住處內，以將甲基安非他命置放於玻璃球吸食器內，用火
    燒烤加熱後再吸食其霧化氣體之方式，施用第二級毒品甲基
    安非他命一次。嗣甲○○因於九十六年間另犯施用第二級毒
    品案件，經臺灣臺北地方法院檢察署檢察官發布通緝在案，
    於九十七年八月二十二日晚上九時二十分許，在臺北市松山
    區○○○路與三民路口為警逮捕歸案，經甲○○同意採集其
    尿液經送請臺灣尖端先進生技醫藥股份有限公司檢驗結果，
    呈安非他命及甲基安非他命陽性反應，始知上情。
二、案經臺北市政府警察局松山分局報請臺灣臺北地方法院檢察
    署檢察官偵查起訴。
    理    由
一、上開犯罪事實，業據被告甲○○於本院審理時供承不諱，而
    被告於九十七年八月二十二日為警所採集之尿液經送臺灣尖
    端先進生技醫藥股份有限公司以酵素免疫分析法（ＥＩＡ）
    初步檢驗，再以氣相層析質譜儀法（ＧＣ／ＭＳ）確認檢驗
    結果，呈安非他命、甲基安非他命陽性反應，此有臺灣尖端
    先進生技醫藥股份有限公司九十七年九月五日濫用藥物檢驗
    報告一份在卷可稽，是被告任意性自白核與事實相符，應堪
    採信。按九十二年七月九日新修正之毒品危害防制條例刪除
    二犯及三犯之規定，僅將施用毒品者簡化區分為「初犯」、
    「再犯」，並認施用毒品者係屬病患性犯人，以觀察、勒戒
    戒除其身癮，並以強制戒治去除其心癮。經觀察、勒戒或強
    制戒治執行完畢釋放後，若係五年後再犯該條例第十條施用
    毒品罪者，與同條例第二十條第一項、第二項關於「初犯」
    之處理方式相同，檢察官應先聲請法院裁定令被告入勒戒處
    所觀察、勒戒，並視有無繼續施用毒品傾向，決定應予釋放
    、為不起訴之處分，或應聲請法院裁定令入勒戒處所強制戒
    治；若係五年內「再犯」同條例第十條施用毒品罪者，依同
    條例第二十三條第二項規定，檢察官則應依法追訴。觀諸該
    條例第二十條第三項之修正理由：「觀察、勒戒或強制戒治
    五年後再犯者，顯見前所實施之觀察、勒戒或強制戒治已足
    以遮斷其施用毒品之癮，為期自新及協助其戒除毒癮，對此
    五年後再犯者，爰明定仍適用初犯之規定，先經觀察、勒戒
    、強制戒治之程序」，及同條例第二十三條第二項之修正理
    由：「為配合簡化施用毒品犯之刑事處遇程式，並鑑於經觀
    察、勒戒或強制戒治執行完畢釋放後五年內再犯者，其再犯
    率甚高，原據以實施之觀察、勒戒及強制戒治既已無法收其
    實效，自應施以刑事處遇」。顯然如施用毒品者係前經觀察
    、勒戒或強制戒治等治療程式執行完畢五年後，始再施用毒
    品之「初犯」，因前所執行之觀察、勒戒或強制戒治已足收
    戒除毒癮之效，自應重新執行觀察、勒戒或強制戒治等治療
    程式，並於治療程式執行完畢後，由檢察官為不起訴處分，
    毋庸對之追訴處罰；反之，在「再犯」之情形，因其先前所
    為治療程式顯未能收戒斷毒癮之效，且考量施用毒品者之再
    犯率偏高，乃簡化其刑事處遇程式，而逕予追訴處罰，不再
    施以治療程式。參酌上開立法理由，修正毒品危害防制條例
    就施用毒品者，祇於「初犯」及「五年後再犯」二種情形，
    有其追訴條件之限制，即須於初犯經觀察、勒戒或強制戒治
    釋放後，五年內均無施用毒品之行為，始能認其前所實施之
    觀察、勒戒或強制戒治已足遮斷毒癮，而得於五年後再犯時
    ，再予適用初犯之規定，重行觀察、勒戒等程式。倘五年內
    已經再犯，被依法追訴處罰，縱其第三次（或第三次以上）
    施用毒品之時間在初犯釋放五年以後，即與「五年後再犯」
    之情形有別，且因已於「五年內再犯」，顯見其再犯率甚高
    ，原實施觀察、勒戒或強制戒治，已無法收其實效，而無五
    年戒斷期之存在，自無再經觀察、勒戒及強制戒治之必要，
    應由檢察官依該條例第十條之規定逕行起訴，始符新法修正
    之本旨（最高法院九十五年度臺非字第五九號、第六五號判
    決、同院九十五年五月九日九十五年度第七次刑事庭會議決
    議內容參見）。查被告前於八十七年間因施用第二級毒品案
    件，經本院依臺灣臺北地方法院檢察署檢察官之聲請，於八
    十七年九月九日以八十七年度毒聲字第九一六號裁定送勒戒
    處所觀察、勒戒後，於八十七年九月十日入臺灣臺北看守所
    附設勒戒處所觀察、勒戒，因無繼續施用毒品之傾向，於八
    十七年十月一日釋放出所，並經臺灣臺北地方法院檢察署檢
    察官於同日以八十七年度偵字第一八九九三號為不起訴處分
    確定在案；次於八十八年間因施用第二級毒品案件，經本院
    依臺灣臺北地方法院檢察署檢察官之聲請，於八十八年六月
    五日以八十八年度毒聲字第一三七七號裁定送勒戒處所觀察
    、勒戒，甲○○不服提起抗告，經臺灣高等法院於八十八年
    七月六日以八十八年度毒抗字第四四六號裁定駁回抗告確定
    ，於八十八年八月十八日入臺灣臺北看守所附設勒戒處所觀
    察、勒戒，因無繼續施用毒品之傾向，於八十八年九月一日
    釋放出所，並經臺灣臺北地方法院檢察署檢察官於八十八年
    八月三十一日以八十八年度偵字第四七八二號為不起訴處分
    確定在案；復於八十九年間因施用第二級毒品案件，經本院
    依臺灣臺北地方法院檢察署檢察官之聲請，於八十九年一月
    二十四日以八十九年度毒聲字第二二三號裁定令入戒治處所
    施以強制戒治一年，於八十九年二月一日入臺灣臺北戒治所
    戒治施以強制戒治，嗣因經評估認無繼續強制戒治之必要，
    經本院依臺灣臺北地方法院檢察署檢察官之聲請，於八十九
    年七月十一日以八十九年度毒聲字第一五八五號裁定停止戒
    治，所餘戒治期間交付保護管束，而於八十九年八月八日因
    停止戒治出所，保護管束於九十年一月二十日期滿，強制戒
    治視為執行完畢；又於九十年間因施用第二級毒品案件，經
    本院依臺灣臺北地方法院檢察署檢察官之聲請，於九十年十
    二月十二日以九十年度毒聲字第二六六八號裁定令入戒治處
    所施以強制戒治一年，甲○○不服提起抗告，經臺灣高等法
    院於九十一年一月四日以九十一年度毒抗字第二號裁定駁回
    抗告確定，於九十一年五月十七日入臺灣臺北戒治所戒治施
    以強制戒治，嗣因經評估認無繼續強制戒治之必要，經本院
    依臺灣臺北地方法院檢察署檢察官之聲請，於九十二年一月
    十四日以九十二年度毒聲字第七九號裁定停止戒治，所餘戒
    治期間交付保護管束，而於九十二年一月二十九日因停止戒
    治出所，保護管束於九十二年五月九日期滿，強制戒治視為
    執行完畢；並於九十三年間因施用第二級毒品案件，經本院
    於九十三年十二月六日以九十三年度易字第一○九四號判決
    判處有期徒刑八月，於九十三年十二月二十日確定，於九十
    四年十二月十四日因縮短刑期執行完畢等情，有臺灣高等法
    院被告前案紀錄表一份在卷可按，是被告於「初犯」後，五
    年內已再犯施用毒品罪並經依法追訴處罰在案，縱認其本次
    施用毒品之時間係在觀察、勒戒及強制戒治執行完畢釋放五
    年以後，惟仍與「五年後再犯」之情形有別，且因其實際上
    係於「五年內再犯」，顯見其再犯率甚高，原實施觀察、勒
    戒及強制戒治，已無法收其實效，而無五年戒斷期之存在，
    即無再經觀察、勒戒及強制戒治之必要，自應依法追訴審判
    無訛。綜上所述，本件事證明確，被告犯行堪以認定，應依
    法論科。
二、按甲基安非他命係屬毒品危害防制條例第二條第二項第二款
    所規定之第二級毒品，不得施用。核被告所為，係違反毒品
    危害防制條例第十條第二項之施用第二級毒品罪。查被告前
    於九十三年間因施用第二級毒品案件，經本院於九十三年十
    二月六日以九十三年度易字第一○九四號判決判處有期徒刑
    八月，於九十三年十二月二十日確定，於九十四年十二月十
    四日（起訴書誤載為九十四年十二月十五日）因縮短刑期執
    行完畢，此有臺灣高等法院被告前案紀錄表一份在卷可參，
    被告於受有期徒刑之執行完畢，五年以內故意再犯本件最重
    本刑有期徒刑以上之罪，為累犯，應依刑法第四十七條第一
    項規定，加重本刑至二分之一。爰審酌被告前有施用毒品等
    前科，素行不佳，竟不思悛悔，前於強制戒治處所施以強制
    戒治後，未把握自新機會，又再次施用足以導致人體機能發
    生依賴性、成癮性及抗藥性等障礙之第二級毒品甲基安非他
    命，對個人身心戕害甚鉅，惟犯後坦承犯行，態度良好，兼
    衡其犯罪之動機、目的、手段、方法、品行及智識程度等一
    切情狀，量處如主文所示之刑，並諭知易科罰金之折算標準
    ，以資懲儆。
據上論斷，應依刑事訴訟法第二百七十三條之一第一項、第二百
八十四條之一、第二百九十九條第一項前段，毒品危害防制條例
第十條第二項，刑法第十一條前段、第四十七條第一項、第四十
一條第一項前段，判決如主文。
本件經檢察官李濠松到庭執行職務
中    華    民    國  九十七   年  十二   月    九    日
                  臺灣臺北地方法院刑事第六庭
                      法      官  雷淑雯
以上正本證明與原本無異。
如不服本判決，應於判決送達後十日內，向本院提出上訴狀。
                      書  記  官  胡詩唯
中    華    民    國  九十七   年  十二   月    九    日
附錄本案論罪科刑法條全文
毒品危害防制條例第十條：
施用第一級毒品者，處六月以上五年以下有期徒刑。
施用第二級毒品者，處三年以下有期徒刑。


司法院資訊處製作；財團法人民間司法改革基金會備份。
